【裁判字號】    97,訴,976
【裁判日期】    971015
【裁判案由】    毒品危害防制條例
【裁判全文】
臺灣高雄地方法院刑事判決               97年度訴字第976號
公  訴  人  臺灣高雄地方法院檢察署檢察官
被      告  甲○○
                    （另案於臺灣高雄監獄執行中）
指定辯護人  本院公設辯護人黃文德
上列被告因毒品危害防制條例案件，經檢察官提起公訴（96年度
偵字第30198號），本院判決如下：
    主  文
甲○○運輸第二級毒品，累犯，處有期徒刑柒年肆月。扣案如附
表一編號一所示之甲基安非他命拾參包均沒收銷燬之，扣案如附
表一編號二、附表二編號一、二所示之物均沒收。
    事  實
一、甲○○前於民國84年間因槍砲案件，經本院84年度訴字第72
    4 號判處有期徒刑1 年確定，再於85年間因妨害兵役條例及
    麻藥案件，分別經台灣屏東地方法院84年度簡字第141 號判
    處30日確定，及本院85年度訴字第450 號判處應執行有期徒
    刑5 年6 月確定，以上各罪接續執行後，於87年12月1 日因
    縮短刑期假釋出監，92年8 月14日假釋期滿未經撤銷，未執
    行之刑以已執行論。詎其仍不知悔改，明知甲基安非他命業
    經公告列為毒品危害防制條例第2 條第2 項第2 款之第二級
    毒品，不得非法運輸、持有，竟於96年10月24日下午5 時許
    ，在其屏東縣佳冬鄉○○路3 之9 號住處，以獲得價值約新
    臺幣（下同）1 千元之甲基安非他命為代價，允諾為真實姓
    名年籍均不詳，綽號「阿龍」之成年男子運輸第二級毒品甲
    基安非他命後，綽號「阿龍」之人即於當日將附表一所示之
    毒品交付甲○○，並指示甲○○將該毒品運輸至高雄市「龍
    翔飯店」交予一姓名年籍不詳、綽號「阿明」之成年男子。
    甲○○於收受如附表一所示之毒品後，依其經驗，認均為第
    二級毒品甲基安非他命，而基於運輸第二級毒品之犯意，於
    96 年10 月25日凌晨駕駛車牌號碼9601-XA 號自小貨車至高
    雄小港國際機場搭載不知情之林采蓁（林采蓁所涉違反毒品
    危害防制條例犯行，業經臺灣高雄地方法院檢察署檢察官另
    為不起訴處分）一同前往「龍翔飯店」，而於96年10月25日
    凌晨2 時20分許，於行經高雄市○○區○○路與富國路口時
    為警攔查，並扣得附表一及附表二所示之物品，始悉上情。
二、案經高雄市政府警察局移送臺灣高雄地方法院檢察署檢察官
    偵查起訴。
    理  由
一、程序部分:
    按被告以外之人於審判外之言詞或書面陳述，除法律有規定
    者外，不得作為證據，刑事訴訟法第159 條第1 項定有明文
    。又被告以外之人於審判外之陳述，雖不符前4 條之規定，
    而經當事人於審判程序同意作為證據，法院審酌該言詞陳述
    或書面陳述作成時之情況，認為適當者，亦得為證據。當事
    人、代理人或辯護人於法院調查證據時，知有第159 條第1
    項不得為證據之情形，而未於言詞辯論終結前聲明異議者，
    視為有前項之同意，刑事訴訟法第159 條之5 亦定有明文。
    經查，本判決下列所引用之各該被告以外之人於審判外之言
    詞或書面陳述，檢察官及被告於本院審判程序，均同意此部
    分之證據有證據能力，本院審酌上開證據資料製作時之情況
    ，尚無違法不當及證明力明顯過低之瑕疵，亦認為以之作為
    證據應屬適當，故揆諸前開規定，爰依刑事訴訟法第159 條
    之5 規定，認前揭證據資料均有證據能力。
二、實體部份:
    上開事實，業據被告於本院審理中坦承不諱，復有高雄市政
    府警察局保安警察大隊扣押筆錄、扣押物品目錄表各1 份、
    照片2 張在卷為憑。再扣案如附表一所示之毒品經鑑定結果
    ，其中編號一部分檢出第二級毒品甲基安非他命，驗前總毛
    重29.41 公克，純度約百分之40，驗前純質淨重約10.72 公
    克；而附表一編號二所示之毒品檢出毒品先驅原料甲基麻黃
    ，驗前毛重38.48 公克，純度約百分之95，驗前純質淨重
    約35.69公克一節，有內政部警政署刑事警察局96年12月12
    日刑鑑字第0960177684號函附卷足稽，足認被告上開自白與
    事實相符，堪以採信。本件事證明確，被告之犯行堪以認定
    ，應予依法論科。
三、論罪科刑及沒收:
  (一)查甲基安非他命、甲基麻黃分別係毒品危害防制條例第2
    條第2 項第2 款、第4 款所定之第二級及第四級毒品，依法
    均不得運輸。再按刑法上犯罪之故意，祇須對於犯罪事實有
    所認識，有意使其發生或其發生不違背其本意，仍予以實施
    為已足，不以行為人主觀之認識與客觀事實兩相一致為必要
    ，故行為人主觀上欲犯某罪，事實上卻犯他罪時，依刑罰責
    任論之主觀主義思潮，首重行為人之主觀認識，應以行為人
    主觀犯意為其適用原則，必事實上所犯之他罪有利於行為人
    時，始例外依該他罪處斷。我國暫行新刑律第13條第3 項原
    亦有『犯罪之事實與犯人所知有異者，依下列處斷：所犯重
    於犯人所知或相等者，從其所知；所犯輕於犯人所知者，從
    其所犯』之規定。嗣制定現行刑法時，以此為法理所當然，
    乃未予明定。從而行為人主觀上欲犯某罪，但事實上所為係
    構成要件略有不同之他罪，且二罪法定刑相同，情節又無軒
    輊時，揆之前揭「所犯與犯人所知相等，從其所知」之法理
    ，自應適用行為人主觀上所認識之該罪論處」，有最高法院
    92 年 度台上字第1263號判決要旨可資參考。故行為人主觀
    上欲犯某罪，但事實上所為係構成要件不同之他罪，且二罪
    法定刑相異，揆之前揭「所犯重於犯人所知，從其所知」之
    法理，自應適用行為人主觀上所認識之該罪論處。查被告於
    本院審理中自承其所運輸經扣案之毒品均為甲基安非他命，
    足認被告主觀上係以認知所攜帶之物均為甲基安非他命而運
    輸本件毒品，然被告本件運輸如附表一所示毒品，除編號1
    之甲基安非他命外，尚有編號二之第四級毒品甲基麻黃，
    則就運輸第四級毒品甲基麻黃部分，被告係以運輸第二級
    毒品甲基安非他命之犯意，遂行本件犯行，則依前引判決意
    旨揭櫫之「所犯輕於犯人所知者，從其所犯」法理，就被告
    運輸附表一編號二第四級毒品甲基麻黃部分，自應適用被
    告所犯之運輸第四級毒品罪論處。
  (二)再按運輸毒品係指行為人基於運輸之犯意，將毒品自甲地搬
    運輸送至乙地，以行為人一實施運送，犯罪即已成立，而非
    將毒品運至目的地始完成犯罪（最高法院92年度台上字第54
    26號判決要旨參照）。本件被告運輸毒品雖尚未達目的地「
    龍翔飯店」即為警查獲，然揆諸前揭說明，被告犯罪已為既
    遂。核被告所為，係犯毒品危害防制條例第4 條第2 項之運
    輸第二級毒品罪、同條例第4 條第4 項之運輸第四級毒品罪
    。被告持有如附表一編號一所示毒品之低度行為，為其運輸
    之高度行為所吸收，均不另論罪。被告以一行為同時觸犯上
    開二罪名，為想像競合犯，應從較重之運輸第二級毒品罪處
    斷。再被告前於84年間因槍砲案件，經本院84年度訴字第72
    4 號判處有期徒刑1 年確定，再於85年間因妨害兵役條例及
    麻藥案件，分別經台灣屏東地方法院84年度簡字第141 號判
    處30日確定，及本院85年度訴字第450 號判處應執行有期徒
    刑5 年6 月確定，以上各罪接續執行後，於87年12月1 日因
    縮短刑期假釋出監，92年8 月14日假釋期滿未經撤銷，未執
    行之刑以已執行論乙節，有臺灣高等法院被告前案紀錄表1
    份在卷可查，其於受有期徒刑執行完畢後，5 年內故意再犯
    本件有期徒刑以上之罪，為累犯，應依刑法第47條第1 項之
    規定加重其刑。爰審酌被告有多次違反毒品危害防制條例之
    前科，素行非佳，且運輸第二級毒品甲基安非他命犯行危害
    社會治安及國民健康甚鉅，實不宜寬貸，惟念其運輸之第二
    級毒品之數量非多，且犯後坦承犯行，態度尚可等一切情狀
    ，量處如主文所示之刑，以示懲儆。
  (三)末查，本案扣得如附表一編號一所示之甲基安非他命共13包
    ，經檢驗後確認屬毒品危害防制條例所規範之第二級毒品，
    已如前述，再毒品鑑驗一般係以傾倒之方式，將包裝袋內之
    毒品倒出而與包裝袋分離而稱重，必要時，輔以刮杓刮取袋
    內粉末，然無論依何種方式分離，包裝袋內均有極微量之毒
    品殘留，此業經法務部調查局以93年3 月19日調科壹字第09
    300113060 函釋在案，此為本院職務上已知之事實，足認本
    件用以包覆扣案甲基安非他命之包裝袋，其內含有極微量之
    毒品殘留而無法析離，應整體視為查獲之第二級毒品甲基安
    非他命，俱應依毒品危害防制條例第18條第1 項前段之規定
    ，不問屬於犯人與否，均沒收銷燬之；至於上開甲基安非他
    命經送驗鑑耗部分，業已滅失，就此部分，不另為沒收銷燬
    之諭知；而扣案如附表一編號二之甲基麻黃，為第四級毒
    品，係違禁物，應依刑法第38條第1 項第1 款之規定，不問
    屬於犯人與否，均予宣告沒收（最高法院96年度台上字第72
    8 號判決參照）；再扣案之附表二編號一、二所示之夾鍊袋
    、磅秤，均為被告所有，且供其運輸毒品所用以分裝毒品之
    物，業據被告供陳在卷，均應依毒品危害防制條例第19條第
    1 項之規定宣告沒收之；另扣案如附表二編號三至編號七所
    示之物，均為供被告施用毒品之用，而與本件被告運輸第二
    級毒品之犯行無涉，亦據被告供陳明確，爰不予宣告沒收；
    而車牌號碼9601-XA 號自小貨車雖係供被告運輸毒品所使用
    之交通工具，惟該自小貨車並非被告所有，有公路監理系統
    汽車車籍資料1 紙在卷可參，亦不另為沒收之諭知（最高法
    院91年度台上字第618 號判決參照），併此敘明。
四、至辯護意旨主張: 請審酌被告犯後態度良好，且係扮演毒品
    之運輸者，非最後之利益歸屬者，及扣案毒品數量甚微，尚
    未流入市面造成實質危害之情，認被告犯罪情狀顯可憫恕，
    請依刑法第59條酌減其刑云云。惟按犯罪之情狀顯可憫恕，
    認科以最低度刑仍嫌過重者，得酌量減輕其刑，刑法第59條
    固定有明文，惟必須由法院審酌個案情節，考量行為人犯罪
    之情狀，認在客觀上足以引起一般同情，即予宣告法定最低
    刑期，猶嫌過重者，始有本條文適用。然毒品嚴重腐蝕人心
    、戕害國人健康，立法者始將運輸第二級毒品法定刑規範為
    7 年以上有期徒刑，以懲不法，而本案被告運輸甲基安非他
    命犯行本即該當於毒品危害防制條例第4 條第2 項所欲規範
    之行為態樣，故以該條之法定刑度7 年以上有期徒刑，量處
    適當之刑，應稱妥適；再被告犯後態度良好，及扣案毒品非
    多等節，均經本院依刑法第57條規定審酌，並於法定刑度範
    圍內從輕量處適當之刑，且被告係於運輸毒品途中為警及時
    查獲，始阻止毒品流入市面，是本案並無科以最低度刑仍嫌
    過重之情輕法重情形，而無刑法第59條之適用餘地，至為明
    確，辯護人前開主張，並無理由。
據上論斷，應依刑事訴訟法第299 條第1 項前段，毒品危害防制
條例第4 條第2 項、第18條第1 項前段、第19條第1 項，刑法第
11條、第38條第1 項第1 款、第47條第1 項、第55條，判決如主
文。
本案經檢察官鄭益雄到庭執行職務。
中    華    民    國    97    年    10    月    15    日
                  刑事第十一庭  審判長法  官  蔡廣昇
                                      法  官  周佳佩
                                      法  官  黃繼瑜
以上正本證明與原本無異。
如不服本判決應於收受本判決後10日內向本院提出上訴書狀，並
應敘述具體理由，如未敘述上訴理由者，應於上訴期間屆滿後20
日內補提理由書狀於本院（均須按他造當事人之人數附繕本）「
切勿逕送上級法院」。
中    華    民    國    97    年    10    月    15    日
                                      書記官  曾小玲
附錄本案論罪科刑法條全文：
毒品危害防制條例第4 條：
製造、運輸、販賣第一級毒品者，處死刑或無期徒刑；處無期徒
刑者，得併科新臺幣1 千萬元以下罰金。
製造、運輸、販賣第二級毒品者，處無期徒刑或7 年以上有期徒
刑，得併科新臺幣7 百萬元以下罰金。
製造、運輸、販賣第三級毒品者，處5 年以上有期徒刑，得併科
新臺幣5 百萬元以下罰金。
製造、運輸、販賣第四級毒品者，處3 年以上10年以下有期徒刑
，得併科新臺幣3 百萬元以下罰金。
製造、運輸、販賣專供製造或施用毒品之器具者，處1 年以上7
年以下有期徒刑，得併科新臺幣1 百萬元以下罰金。
前五項之未遂犯罰之。
附表一、
┌──┬─────────────┬─────────────┐
│編號│         物   品          │          數  量          │
├──┼─────────────┼─────────────┤
│ 一 │甲基安非他命              │13包。驗前總毛重29.41 公克│
│    │（Methamphetamine）       │（包裝塑膠袋總重約2.60公克│
│    │                          │）取O.10 公克鑑定用磬。測 │
│    │                          │得甲基安非他命純度約40% ；│
│    │                          │驗前總純質淨重10.72公克。 │
├──┼─────────────┼─────────────┤
│ 二 │甲基麻黃                │1 包。驗前總毛重38.48 公克│
│    │（Methylephedrine）       │（包裝塑袋重O.91公克）、取│
│    │                          │O. 07公克鑑定用磬，餘 37. │
│    │                          │50 公克。純度約95% 驗前   │
│    │                          │純質淨重約35.69 公克。    │
└──┴─────────────┴─────────────┘
附表二、
┌──┬──────┬────┐
│編號│  物  品    │ 數  量 │
├──┼──────┼────┤
│ 一 │夾鏈袋      │ 243 只 │
├──┼──────┼────┤
│ 二 │磅秤        │ 1只    │
├──┼──────┼────┤
│ 三 │點火器      │ 2 具   │
├──┼──────┼────┤
│ 四 │玻璃球      │ 1支    │
├──┼──────┼────┤
│ 五 │玻璃管      │ 16支   │
├──┼──────┼────┤
│ 六 │研磨器      │ 1 組   │
├──┼──────┼────┤
│ 七 │過濾器      │ 1 組   │
└──┴──────┴────┘


司法院資訊處製作；財團法人民間司法改革基金會備份。
